臺灣基隆地方法院民事裁定　　　　　　100年度家聲字第197號
聲　請　人　林欣怡
相　對　人　陳信安
上列當事人間變更子女姓氏事件，本院裁定如下：
    主  文
宣告陳妏瑄（女，民國○○年○月○○日生，身分證統一編號：Ｚ0000
00000號）之姓氏變更從母姓為「林」。
聲請程序費用新臺幣壹仟元由相對人負擔。
    理  由
一、按「有下列各款情形之一，法院得依父母之一方或子女之請
    求，為子女之利益，宣告變更子女之姓氏為父姓或母姓：一
    、父母離婚者。二、父母之一方或雙方死亡者。三、父母之
    一方或雙方生死不明滿三年者。四、父母之一方顯有未盡保
    護或教養義務之情事者。」民法第1059條第5項定有明文。
    次按姓氏屬姓名權，具有社會人格之可辨識性，與身分安定
    及交易安全有關，且姓氏尚具有家族制度之表徵，故賦予父
    母有選擇權，惟因應情勢變更，倘有事實足認變更子女之姓
    氏對其較為有利時，父母之一方或子女自得請求法院宣告變
    更子女之姓氏為父姓或母姓。
二、本件聲請意旨略以：兩造婚後育有 1女陳妏瑄，現尚未成年
    ，兩造並於92年間離婚。相對人對於陳妏瑄未盡照護義務，
    陳妏瑄對於「陳」姓有所抗拒，經常向聲請人之親人表示希
    望從母姓，考慮陳妏瑄之身心發展，為陳妏瑄之利益，爰依
    民法第1059條第5項規定，請求宣告變更陳妏瑄之姓氏從母
    姓為「林」等語。
三、查聲請人主張之上開事實，業據其提出戶籍謄本、結婚證明
    書為證，且經未成年子女陳妏瑄到庭陳稱：自小至今，伊均
    由聲請人及祖母照顧、撫養，未受相對人撫養、照顧，現與
    祖母共同生活，很久才見到相對人 1次，知道相對人因吸毒
    入監，對於相對人印象不佳，討厭相對人，對於從母姓沒有
    意見等語（見 100年12月21日訊問筆錄），堪信聲請人之主
    張為真實。本院審酌兩造已離婚，未成年子女陳妏瑄自小即
    與聲請人、祖母共同生活，由聲請人、祖母撫養照顧，相對
    人甚少對未成年子女陳妏瑄付出關心，未成年子女陳妏瑄亦
    明確表達對於相對人之排斥心理，顯見相對人與未成年子女
    陳妏瑄間之親子關係已甚為疏離，且未成年子女陳妏瑄由聲
    請人擔任行使親權之人，與聲請人、祖母等母系家族成員同
    住，若改從母親姓氏，將更有助於未成年子女陳妏瑄融入母
    系家族之生活，故認變更其姓氏從母姓對未成年子女陳妏瑄
    較為有利。從而，聲請人聲請變更陳妏瑄之姓氏為母姓「林
    」，於法並無不合，爰准變更其姓氏如主文所示。
四、依非訟事件法第21條第2項、第24條第1項、民事訴訟法第95
    條、第78條，裁定如主文。
中    華    民    國   100    年    12    月    29    日
                  家事法庭法  官  黃永定
以上正本係照原本作成。
如對本裁定抗告，須於裁定送達後10日之不變期間內，向本院提
出抗告狀，並繳納抗告費新臺幣1000元。
中    華    民    國   100    年    12    月    29    日
                          書記官  潘端典